【裁判字號】    99,交聲,143
【裁判日期】    990805
【裁判案由】    違反道路交通管理處罰條例聲明異議
【裁判全文】
臺灣雲林地方法院交通事件裁定         99年度交聲字第143號
移送機關即
原處分機關  交通部公路總局嘉義區監理所雲林監理站
異  議  人
即受處分人  甲○○
上列異議人即受處分人因違反道路交通管理處罰條例案件，對於
交通部公路總局嘉義區監理所雲林監理站民國99年6 月1 日所為
之雲監裁字第裁72-KAJ070426、72-KAJ070427號違反道路交通管
理事件裁決，聲明異議，本院裁定如下：
    主  文
原處分均撤銷。
甲○○不罰。
    理  由
一原處分機關交通部公路總局嘉義區監理所雲林監理站裁決理由
  以異議人即受處分人甲○○所有之車牌號碼308-BYL 號重機車
  ，於民國99年3 月2 日15時10分許，行經雲林縣斗六市鎮○路
  672 號前，為雲林縣警察局斗六分局斗六派出所警員填製雲林
  縣警察局雲警交字第KAJ070426 、KAJ070427 號舉發違反道路
  交通管理事件通知單，逕行舉發該車輛有：(一)闖紅燈；(二)違反
  道路交通管理處罰條例之行為，拒絕停車接受稽查而逃逸等違
  規行為。嗣異議人收受違規舉發通知單後，未於指定應到案時
  間內提出申訴，亦未自動繳納罰鍰，原處分機關遂依道路交通
  管理處罰條例第53條第1 項、第60條第1 項，分別裁處受處分
  人罰鍰新臺幣（下同）1,800 元、3,000 元，並依同條例第63
  條第1 項規定併予記違規點數3 點、1 點。
二本件聲明異議意旨略以：異議人為單親家庭，育有3 個女兒及
  2 個孫子，異議人並未於上述違規時間期乘機車經過違規地點
  ，故本件違規行為人並非異議人。
三按汽車駕駛人，駕駛汽車有違反本條例之行為，經交通勤務警
  察或依法令執行交通稽查任務人員制止時，不聽制止或拒絕停
  車接受稽查而逃逸者，除按各該條規定處罰外，處3,000 元以
  上6,000 元以下罰鍰；汽車駕駛人，行經有燈光號誌管制之交
  岔路口闖紅燈者，處1,800 元以上5,400 元以下罰鍰，道路交
  通管理處罰條例第60條第1 項、第53條第1 項分別定有明文（
  上開條文所指汽車，依同條例第3 條第8 款規定，均包括機器
  腳踏車）。依上開裁罰條文之構成要件觀之，其應受裁罰之主
  體均應為車輛之「駕駛人」，非車輛所有人。雖同條例第7 條
  之2 第1 項規定，汽車駕駛人於有該項所列舉之6 款情形之一
  ，當場不能或不宜攔截製單舉發者，得對汽車所有人逕行舉發
  處罰，但該條項無非係就舉發機關事實上無從查知實際違規駕
  駛人時所為之特別規定，除有違規行為種類（同條項第1 至5
  款）及採證方式（同條項第6 款）之限制，適用上更必須以舉
  發機關實際上有不能或不宜攔停之情形為限。因此，若舉發機
  關確已實施攔檢並知悉實際行為人時，仍應直接舉發車輛駕駛
  人。此對照同條例第85條第2 項規定：「本條例關於車輛所有
  人之處罰，如應歸責於車輛駕駛人者，處罰車輛駕駛人」，亦
  可見倘若已得辨明違規之實際駕駛人，且該駕駛人並非車輛所
  有人時，依法仍應處罰車輛駕駛人，非得再依道路交通管理處
  罰條例第7 條之2 第1 項規定，逕行舉發車輛所有人。違反道
  路交通管理事件統一裁罰基準及處理細則第36條亦規定「本條
  例之處罰，受舉發違反道路交通管理事件之被通知人，認為受
  舉發之違規行為應歸責他人者，應於通知單記載之應到案日期
  前，檢附相關證據及足資辨識、通知應歸責人之證明文件，向
  處罰機關告知應歸責人，處罰機關應即另行通知應歸責人到案
  依法處理。逾期未依規定辦理者，仍『依本條例各該違反條款
  規定處罰』。」是受舉發違反道路交通管理事件之被通知人，
  縱未於通知單記載之應到案日期前，檢附相關證據及足資辨識
  、通知應規則人之證明文件，亦僅能回歸道路交通管理處罰條
  例各該違反條款規定處罰。而該條例第60條第1 項、第53條第
  1 項裁罰之主體均應為車輛之「駕駛人」，若已得辨明違規之
  實際駕駛人非車輛所有人，自不得再逕以裁罰車輛所有人。
四查異議人所有前開機車，於上述時、地有上述之多項違規行為
  ，經原處分機關罰鍰共4,800 元，併記違規點數共4 點之事實
  ，有上開雲林縣警察局舉發違反道路交通管理事件通知單、裁
  決書及送達證書各2 張在卷可稽，且經證人即警員乙○○、丙
  ○○於本院審理時具結證述明確，自堪採認。然證人乙○○、
  丙○○亦均證稱：本件違規之駕駛人依其身形、穿著判斷，應
  為男性駕駛，並非異議人等語。是本件違規之車輛駕駛人確非
  異議人，應堪認定。則依前揭說明，原裁決依前述舉發而裁罰
  異議人，自亦非適法。
五按交通法庭認為聲明異議有理由者，應以裁定將原處分經聲明
  異議部分撤銷，並自為裁定，道路交通案件處理辦法第20條定
  有明文。綜上所述，本件舉發程序既有如上所述之瑕疵可指，
  原裁決仍據以裁罰為車輛所有人之異議人，即屬於法不合，異
  議人本件聲明異議為有理由，應由本院將原處分機關99年6 月
  1 日所為之雲監裁字第裁72-KAJ070426、72-KAJ070427號裁決
  均撤銷，另為異議人不罰之諭知。
六依道路交通案件處理辦法第20條，裁定如主文。
中    華    民    國    99    年    8     月    5     日
                    交通法庭    法  官  楊欣怡
以上正本證明與原本無異。
如不服本裁定，應於裁定送達後5 日內向本院提出抗告狀（須附
繕本）。
                                書記官  王雪招
中    華    民    國    99    年    8     月    5     日

司法院資訊處製作；財團法人民間司法改革基金會備份。
